【裁判字號】    98,上易,176
【裁判日期】    980324
【裁判案由】    竊盜
【裁判全文】
臺灣高等法院臺中分院刑事判決         98年度上易字第176號
上  訴  人  臺灣臺中地方法院檢察署檢察官
被      告  乙○○
            甲○○
                      號
上列上訴人因被告等竊盜案件，不服臺灣臺中地方法院97年度易
字第3854號中華民國97年11月12日第一審判決（起訴案號：臺灣
臺中地方法院檢察署97年度偵字第6151號），提起上訴，本院判
決如下：
    主  文
上訴駁回。
    事實及理由
一、本案經本院審理結果，認第一審就被告等被訴結夥三人以上
    加重竊盜未遂罪為無罪判決之認定並無不當，應予維持，並
    引用第一審判決書記載之證據及理由（如附件）。
二、檢察官上訴意旨略以：(一)依卷附現場相片（偵卷第32至35
    頁）及檢察事務官履勘時所繪製之現場圖（偵卷第39頁）所
    示，現場走道入口距離雞舍約12公尺，雞舍外圍以塑膠圍網
    及木板當圍籬，透過圍網即可清楚目睹雞舍內部之雞隻動態
    ，且雞舍正對面即為告訴人丙○○居住之工寮，告訴人所飼
    養之守衛犬則以繩子栓在工寮之後方，足見被告乙○○於案
    發當晚應當先路過雞舍，再經過工寮，之後始遭栓在工寮後
    方之守衛犬咬傷為是，且雞舍外圍並非堅固之牆垣或以鐵皮
    所搭建，僅係以簡便網狀圍網及木板當圍籬，故被告乙○○
    於路過雞舍時，當可輕易目睹雞舍內之雞隻動態，並著手以
    拉扯或他法破壞網狀圍離使其失去保護作用，再伸手或翻身
    入內竊取雞隻。然或因被告乙○○僅手持布袋，缺少其他行
    竊工具，乃走至雞舍旁之工寮尋找適合之行竊工具，惟尚未
    覓得工具即遭栓在工寮後方之守衛犬咬傷，並遭告訴人發現
    ，從而被告乙○○於案發當晚自路過雞舍時起，至後來遭告
    訴人查獲時止，似難完全排除其已著手行竊雞隻之可能性，
    是原審疏未審酌被告乙○○有無破壞網狀圍網，及是否因行
    竊未果，故轉向工寮後方尋找行竊工具等情，即以被告乙○○係於手持木棍揮擊守衛犬時遭查獲，而非行竊雞隻時遭查
    獲，及告訴人與證人己○○於審理中均證稱：被告乙○○係
    在外面打狗，尚未進入養雞場內等情，逕認被告乙○○所為
    未達竊盜罪之著手程度，似難謂允當。
(二)被告乙○○、甲○○係於當日晚間10時30分許，共同前往告
    訴人所在之雞舍及工寮，而告訴人係被告乙○○之前岳父，
    倘若被告乙○○確係前往該處拜訪告訴人並商談夫妻離婚後
    子女教養事宜，何以事先未與告訴人進行聯繫即冒昧造訪，
    且造訪時間又係一般人已準備就寢之深夜時段，且告訴人路
    過雞舍後，何以不直接進入雞舍對面之工寮找告訴人，或發
    出聲響告知告訴人其已來到，反而刻意繞到工寮後方，甚至
    持木棍猛力毆打守衛犬，在在與一般拜訪親友之常情有違，
    是被告乙○○辯稱：當日是要拜訪告訴人云云，顯係事後狡
    飾卸責之詞，無足採信。再者，案發當晚正值深夜，現場並
    無路燈照明，告訴人又刻意關閉工寮內部燈光以利逮捕意圖
    竊雞之人，被告乙○○亦自承未隨身攜帶手電筒，是倘若被
    告乙○○確係前往拜訪告訴人，至遲於駕車抵達現場後，即
    應大聲呼喊告訴人請其打開工寮燈光，或撥打電話請告訴人
    持手電筒至外面帶領伊入內，或甚至直接將車駛入走道（該
    雞舍旁之走道寬約4公尺），抵達工寮旁再下車即可，實無
    需獨自摸黑在走道上行走之理。況且被告乙○○遭查獲時候
    身上備有飼料袋1只，如係拜訪告訴人談論子女教養問題，
    又豈需隨身自備飼料袋，即便係作為撿拾鐵鋁罐之用，以當
    時正值深夜時段，現場光線又極為昏暗幾近摸黑之情形下，
    被告乙○○何以能順利撿拾鐵鋁罐，且被告乙○○遭查獲時
    ，身上之飼料袋內亦無任何已拾獲之鐵鋁罐，在在足見被告
    乙○○辯稱：飼料袋係作為撿拾鐵鋁罐之用云云，明顯悖離
    常情，荒謬至極。另被告甲○○係年近30歲之成年男子，其
    駕車載送被告乙○○至乙○○之前岳父即告訴人之工寮及雞
    舍，雖與常理無違，然如係搭載被告乙○○至該處造訪告訴
    人，何以挑選深夜時段前往拜訪，抵達後何以不直接將車駛
    入走道直抵工寮，反而將車停在距離工寮約20餘公尺外之路
    邊（詳細相關位置請參考卷附之履勘現場圖），又被告乙○○何以不帶同被告甲○○共同入內泡茶聊天，反要求被告甲○○在車上等候，足見被告乙○○於下車前，必已先行告知
    行竊一事，並要求被告甲○○在車上把風並待命，始符常理
    ，從而原審認定被告甲○○主觀上欠缺共同竊盜之犯意，似
    與事實不符，難謂妥適。
三、經查：
(一)原審以告訴人丙○○及證人己○○之證述，而認定：於當晚
    發現被告乙○○行蹤並加以制止時，被告乙○○正手持木棍
    揮擊告訴人丙○○所豢養之守衛犬，而非被告乙○○於下手
    行竊之際遭人查獲；及參諸卷附現場照片及檢察事務官履勘
    時所繪製之現場圖所示，該隻守衛犬係以鐵鍊栓綁於工寮及
    雞舍之外，而認定：被告乙○○雖已步行至走道處，仍未進
    入工寮或雞舍內，即持木棍攻擊該隻吠叫之守衛犬並遭告訴
    人丙○○等人制止等情，核與卷證相符，此部分要無疑義。
    又，依事務官現場勘察照片所示（偵卷第32頁上圖）雞舍前
    段除圍網外，尚有樹草枝等物（防賭視線），後段則為浪板
    並無空隙（另參警卷第21頁），依此以觀，尚無法自外看到
    雞隻之動態，且依卷內證據所示並無任何一證人證稱或證物
    顯示被告乙○○有拉扯或破壞圍離之情，則上訴意旨稱：被
    告乙○○於路過雞舍時，當可輕易目睹雞舍內之雞隻動態，
    並著手以拉扯或他法破壞網狀圍離使其失去保護作用，再伸
    手或翻身入內竊取雞隻云云，要與事證不合；上訴意旨又以
    ：或因被告乙○○僅手持布袋，缺少其他行竊工具，乃走至
    雞舍旁之工寮尋找適合之行竊工具云云。惟被告乙○○自警
    詢起即辯稱：係因狗要咬他，所以才持木棍打它等語，且告
    訴人於警詢時即稱：狗是綁在雞場看顧雞隻的等語（見警卷
    第10頁），而依事務官所繪現場圖所示（偵卷第39頁），雞
    舍在前、工寮在後，則據此以觀亦無法認定被告有因缺少其
    他行竊工具，乃走至雞舍旁之工寮尋找適合之行竊工具之情
    ，上訴人此部分之論述尚屬推測之詞。
(二)被告乙○○、甲○○係於當日晚間10時30分許，共同前往告
    訴人所在之雞舍及工寮，固有上訴人二 (二)所指悖於常情
    之處。惟刑法第二十五條所謂已著手於犯罪行為之實行，係
    指對於構成犯罪要件之行為，已開始實行者而言，若於著手
    此項要件行為以前之準備行動，係屬預備行為，除法文有處
    罰預備犯之明文，應依法處罰外，不能遽以未遂犯罪論擬。
    本件被告乙○○當時仍在雞舍外圍，尚未進入告訴人丙○○
    飼養雞隻所在之雞舍內，亦無證據顯示被告乙○○可從雞舍
    外圍以目光或徒手翻找方式搜尋雞隻，或有上訴人所指被告
    走至雞舍旁之工寮尋找適合之行竊工具，已如前述，被告持
    木棍打狗又係因狗要咬他之故，則姑不論被告乙○○有無竊
    盜犯意，被告上開之作為，亦屬竊盜之預備行為而已，尚未
    達著手之程度。既被告乙○○尚未達著手之程度，則在外之
    被告甲○○自亦無已達著手可言。至於證人丁○○於本院證
    稱：被告乙○○於案發當日有電請其通知丙○○，被告乙○○要去找他等語，不論是否屬實核與本案判斷要無影響，故
    本院就此部分未予論述，附此敘明。
(三)綜上所述，本件查無積極證據足資證明被告等二人已著手於
    竊盜犯行，原判決因而認被告等之犯罪不能證明，依法為諭
    知無罪之判決，於法並無不合。公訴人上訴認應就被告等予
    以論罪科刑，而指摘原判決不當，為無理由，應予駁回。
據上論斷，應依刑事訴訟法第三百七十三條、第三百六十八條，
判決如主文。
本案經檢察官戊○○到庭執行職務。
中    華    民    國    98    年    3    月    24     日
            刑事第三庭  審判長法  官  王  增  瑜
                              法  官  廖  柏  基
                              法  官  吳  進  發
以上正本證明與原本無異。
不得上訴。
                              書記官  柯  孟  伶
中    華    民    國    98    年    3    月    25     日


司法院資訊處製作；財團法人民間司法改革基金會備份。
